臺灣臺南地方法院民事裁定　　　　　　 100年度監宣字第32號
聲　請　人　林黃碧玉
相　對　人　林昭興
上列聲請人聲請對林昭興為監護宣告事件，本院裁定如下：
    主      文
宣告林昭興（男，民國○○年○月○○日生、身分證統一編號：Ｚ000
000000號，住臺南市龍崎嶇中坑里5鄰三塊厝20號）為受監護宣
告之人。
選定林黃碧玉（女，民國○○年○○月○日生、身分證統一編號：Ｚ0
00000000號，住臺南市龍崎區崎頂里4鄰新市子130號）為受監護
宣告之人林昭興之監護人。
指定林宏宸（男，民國○○年○○月○○日生、身分證統一編號：Ｚ00
0000000號，住臺南市龍崎區崎頂里4鄰新市子130號）為會同開
具財產清冊之人。
聲請程序費用新臺幣壹仟元由受監護宣告之人林昭興負擔。
    理      由
一、本件聲請意旨略以：聲請人之配偶林昭興於民國99年10月19
    日因發生車禍緊急送醫，經診斷為頭部外傷併左側腦額顳葉
    挫傷出血、右側第5至第8肋骨骨折、右側鎖骨骨折之傷害，
    聲請人之配偶因此意識不清，不能為意思表示或受意思表示
    ，或不能辨識其意思表示之效果，終日臥床，生活已無法自
    理，爰依民事訴訟法第597條之規定，聲請對林昭興為監護
    宣告。又聲請人林黃碧玉為林昭興之妻，林宏宸係林昭興之
    子，爰聲請鈞院選定聲請人林黃碧玉為林昭興之監護人，並
    指定林宏宸為會同開具財產清冊之人等語。
二、按對於因精神障礙或其他心智缺陷，致不能為意思表示或受
    意思表示，或不能辨識其意思表示之效果者，法院得因本人
    、配偶、四親等內之親屬、最近一年有同居事實之其他親屬
    、檢察官、主管機關或社會福利機構之聲請，為監護之宣告
    ，民法第14條第1項定有明文。再按受監護宣告之人應置監
    護人。法院為監護之宣告時，應依職權就配偶、四親等內之
    親屬、最近一年有同居事實之其他親屬、主管機關、社會福
    利機構或其他適當之人選定一人或數人為監護人，並同時指
    定會同開具財產清冊之人。又法院選定監護人時，應依受監
    護宣告之人之最佳利益，優先考量受監護宣告之人之意見，
    審酌一切情狀，並注意下列事項：(一)受監護宣告之人之身心
    狀態與生活及財產狀況。(二)受監護宣告之人與其配偶、子女
    或其他共同生活之人間之情感狀況。(三)監護人之職業、經歷
    、意見及其與受監護宣告之人之利害關係。(四)法人為監護人
    時，其事業之種類與內容，法人及其代表人與受監護宣告之
    人之利害關係，民法第1110條、第1111條第1項、第1111條
    之1亦定有明文。
三、經查：
（一）聲請人林黃碧玉係相對人林昭興之配偶，業據聲請人提出
      戶籍謄本2份在卷可稽，揆諸上開規定，本件聲請人聲請
      對林昭興為監護之宣告，自屬有據。
（二）又聲請人主張林昭興因發生車禍，受傷住院，經醫師診療
      後，認定仍有頭部外傷併左側腦額顳葉挫傷出血、右側第
      5至第8肋骨骨折、右側鎖骨骨折之傷害，且意識不清，終
      日臥床，其生活已無法自理，亦不能為意思表示或受意思
      表示等情，亦據聲請人提出台南市立醫院診斷證明書2件
      為證，且經鑑定醫師財團法人臺灣省私立台南仁愛之家附
      設精神療養院醫師施仁雄對林昭興所為精神鑑定結果認：
      「一般醫學檢查：個案意識呈呆僵狀態，對問話無法回答
      ，必須靠他人協助進食、鼻胃管幫忙進食，四肢變形無力
      ，無法自我行動，大小便及個人衛生須他人完全協助。精
      神檢查方面：個案的注意力、判斷能力、對人時地的定向
      感、記憶能力、計算能力及抽象思考能力均有明顯缺失。
      個案目前意識仍不清，基於受鑑定人有其他腦病變疾病，
      致不能為意思表示或受意思表示，亦不能辨識其意思表示
      之效果，且接受治療後回復可能性甚低，因而不能管理自
      己財產，可為監護宣告」等語，有100年3月9日訊問筆錄
      附卷可佐。是聲請人聲請對林昭興為監護宣告為有理由，
      應予准許。
四、次查，聲請人林黃碧玉為林昭興之配偶，且經林昭興之親屬
    團體會議推定為林昭興之監護人等情，業據聲請人提出戶籍
    謄、親屬團體會議紀錄、親屬團體會議推定監護人說明書、
    親屬系統表在卷可按，本院復參酌受監護宣告人林昭興之所
    有事項目前均由聲請人林黃碧玉處理，且聲請人復表示願意
    擔任受監護宣告人林昭興之監護人，是認由聲請人林黃碧玉
    任監護人最能符合受監護宣告人林昭興之最佳利益，爰選定
    聲請人林黃碧玉為受監護宣告人林昭興之監護人；又林宏宸
    係林昭興之子，有戶籍謄本1件附卷可參，其表示願意擔任
    受監護宣告人林昭興之會同開具財產清冊之人並實際協助林
    黃碧玉一同照顧受監護宣告人林昭興，復經受監護宣告人林
    昭興之親屬團體會議同意由其擔任會同開具財產清冊之人，
    是衡情林宏宸應會本於受監護宣告人林昭興之最佳利益，與
    監護人共同開具財產清冊，本院爰指定林宏宸為會同開具財
    產清冊之人，以利監護事宜之執行。
五、依民事訴訟法第608條第1項，裁定如主文。
中    華    民    國  100    年    3    月      15    日
                          家事法庭法官  謝瑞龍
上正本證明與原本無異
如不服本裁定關於選定監護人及指定會同開具財產清冊之人等部
分，應於送達後十日內向本院提出抗告狀，並繳納抗告費新臺幣
1,000元；其餘關於宣告監護之部分，不得抗告。
中    華    民    國   100    年    3     月    15    日
                                書記官  陳玉果